臺灣臺中地方法院刑事判決　　　　　　　100年度易字第457號
公　訴　人　臺灣臺中地方法院檢察署檢察官
被　　　告　李正雄
　　　　　　徐敬智
　　　　　　李麗雲
　　　　　　林依璇
上列被告等因詐欺案件，經檢察官提起公訴（99年度偵字第7010
號），被告等於準備程序中為有罪陳述，經本院合議庭裁定由受
命法官依簡式審判程序獨任審理，判決如下：
    主    文
李正雄共同犯詐欺取財未遂罪，累犯，處有期徒刑伍月，如易科
罰金，以新臺幣壹仟元折算壹日。扣案如附表所示之物均沒收。
徐敬智、李麗雲、林依璇共同犯詐欺取財未遂罪，各處有期徒刑
參月，如易科罰金，均以新臺幣壹仟元折算壹日。均緩刑貳年，
緩刑期內均付保護管束，並各應向公庫支付新臺幣伍萬元。扣案
如附表所示之物均沒收。
    犯罪事實
一、李正雄（綽號「小熊」）前於民國95年間因施用毒品案件，
    經本院以95年度訴字第2312號、95年度簡字第355 號判決分
    別判處有期徒刑7 月、3 月、2 月確定，再經本院以96年度
    聲減字第1878號裁定減刑並定應執行刑為有期徒刑5 月又15
    日確定，於96年7 月16日縮刑期滿執行完畢，詎仍不知悔改
    ，竟自99年3 月1 日起，與徐敬智、李麗雲、林依璇、楊海
    蒂（另經檢察官為緩起訴處分確定）及真實年籍姓名不詳綽
    號「小妹」、「小強」、「查理」、大陸地區車手「阿忠」
    等成年人共同基於意圖為自己不法之所有，設立電信詐騙機
    房以反覆向大陸地區人民詐欺取財之集合犯意聯絡，並先由
    李正雄於99年1 月間，以每月新臺幣（下同）18,000元之代
    價，向不知情之房東陳銘仁承租位於臺中市南屯區○○○街
    6 號房屋作為詐騙機房據點，另購置室內電話機（詐騙時撥
    打、接聽及回覆使用）、筆記型電腦（發射詐騙語音封包、
    確認發送詐欺語音簡訊餘額及以QQ、SKYPE 等網路通訊軟體
    與平台商聯絡之用）、閘道器（接聽由大陸撥打之電話）、
    網路電話路由器、數據機（連結電腦與室內電話機，供撥打
    網路電話使用）、行動電話（供詐騙大陸地區被害人及聯繫
    大陸地區車手共犯使用）、隨身碟（供存放詐騙資料、教戰
    守則及記帳資料用）、印表機（供列印詐欺教戰守則、詐欺
    相關資料）、碎紙機（每日下班前絞碎詐騙之大陸地區被害
    人年籍資料）、網路分享器（接網路線上網使用）、教戰守
    則（詐騙詞底稿）、大陸地區電話區碼（詐騙時設定發射語
    音參考資料）等，再由李正雄架設電腦、閘道器、路由器及
    室內詐欺電話等網路電話軟體，並以控制電腦透過QQ或SKYP
    E 聯繫有犯意聯絡之綽號「小強」、「查理」自遠端設定，
    自99年3 月1 日起至同年月16日為警查獲止，除週六、日外
    ，每日均在上址機房反覆為以下之分工：
  (一)李正雄負責以電腦下指令發射語音封包予大陸地區廣州、福
    建等地不特定之大陸地區人民（來電顯號為大陸地區廣州市
    公安局電話），表示有法院傳票未領，誘使被害人接獲語音
    封包電話後陷於錯誤，依語音指示回撥電話。
  (二)李麗雲、林依璇接獲被害人回撥電話後，即依教戰守則之詐
    騙手法佯稱為司法事務管理辦公室人員，向被害人佯稱有金
    融刑事案件傳票未領，要求被害人提供姓名、身分證字號以
    方便查詢法院傳票編號，詢問被害人有無涉及此刑案，其間
    設計套問大陸地區受騙回撥電話者之個人資料並記錄後，即
    將電話轉接予第二線佯裝公安之李正雄、徐敬智。
  (三)擔任第二線之李正雄、徐敬智即向被害人佯稱係大陸地區公
    安，接到大陸地區民眾提供法院傳票編號及基本資料（姓名
    、身分證字號及聯絡方式）後，即表示待查詢後再回電，隨
    即掛掉電話，稍待約3 分鐘後再回撥至被害人提供之聯絡電
    話，接通後向大陸地區被害人佯稱查證結果，該法院傳票內
    容係該被害人之帳戶涉及人頭洗錢帳戶之刑事案件云云，套
    問被害人銀行帳戶使用情形及帳戶金額，後向被害人表示會
    將案情陳報主任，即將套問出之相關資料交予扮演第三線金
    融監管局主任之李正雄。
  (四)李正雄即撥打電話予被害人，佯裝為大陸地區金融監管局主
    任，並佯稱需作3 小時監管程序，引導指示被害人將個人帳
    戶資金轉到人頭帳戶內以受監管，預計於得逞後以QQ網路通
    訊軟體聯絡大陸地區車手「阿忠」領出贓款後，與該次參與
    詐騙之人按扮演之角色朋分。嗣經警於99年3 月16日上午11
    時50分許，持本院核發之搜索票至上開租屋處執行搜索而當
    場查獲李正雄、徐敬智、李麗雲、林依璇、楊海蒂，並扣得
    李正雄所有如附表所示之物，而未遂其等詐欺之犯行。
二、案經改制前之臺中縣警察局移送臺灣臺中地方法院檢察署檢
    察官偵查起訴。
    理    由
一、本件被告李正雄、徐敬智、李麗雲、林依璇所犯係死刑、無
    期徒刑、最輕本刑為3 年以上有期徒刑以外之罪，其等於準
    備程序中就被訴事實為有罪之陳述，經受命法官告知簡式審
    判程序之旨，並聽取公訴人及被告等之意見後，本院合議庭
    認為適宜由受命法官獨任進行簡式審判程序，依刑事訴訟法
    第273 條之1 第1項 規定，裁定由受命法官獨任進行審判程
    序，合先敘明。
二、上開犯罪事實，業據被告李正雄、徐敬智、李麗雲、林依璇
    於警詢、偵查中及本院準備、審理時坦承不諱，並據證人即
    共犯楊海蒂於警詢、偵查中所述之情節明確，並有本院99年
    度聲搜字第001021號搜索票、臺中縣警察局刑警大隊搜索扣
    押筆錄、扣押物品目錄表、現場圖各1 份、現場照片6 張在
    卷可稽（見警卷第40至44頁、第46至48頁），並有扣案如附
    表所示之物及匯款憑條11張可資佐證，是被告李正雄、徐敬
    智、李麗雲、林依璇之自白均核與事實相符，應堪採信。本
    案事證明確，被告4 人之犯行均洵堪認定，應依法論科。
三、按刑事法若干犯罪行為態樣，本質上原具有反覆、延續實行
    之特徵，立法時既予特別歸類，定為犯罪構成要件之行為要
    素，則行為人基於概括之犯意，在密切接近之一定時、地持
    續實行之複次行為，倘依社會通念，於客觀上認為符合一個
    反覆、延續性之行為觀念者，於刑法評價上，即應僅成立一
    罪。學理上所稱「集合犯」之職業性、營業性或收集性等具
    有重複特質之犯罪均屬之，例如經營、從事業務、收集、販
    賣、製造、散布等行為概念者是（最高法院95年度台上字第
    1079號、95年度台上字第4686號、96年度台上字第1722號判
    決意旨參照) 。而刑法刪除第56條連續犯規定，修正理由四
    亦載明：「至連續犯之規定廢除後，對於部分習慣犯，例如
    竊盜、吸毒等犯罪，是否會因適用數罪併罰而使刑罰過重產
    生不合理之現象一節，在實務運用上應可參考德、日等國之
    經驗，委由學界及實務以補充解釋之方式，發展接續犯之概
    念，對於合乎『接續犯』或『包括的一罪』之情形，認為構
    成單一之犯罪，以限縮數罪併罰之範圍，用以解決上述問題
    。」等語，足見立法者亦深知各類型犯罪有其本質上之特殊
    性，非可於連續犯規定刪除後，逕將所有犯罪行為論以數罪
    併合處罰。而學理上包括一罪概念中，關於集合犯之態樣，
    係指依一般社會通念，特定犯罪行為具有反覆實施之特性，
    而藉由法條中客觀構成要件之行為要素，涵括上開具有反覆
    實施特性之數個犯罪行為，僅接受一次刑法之評價為已足。
    查以法院傳票未領為由，訛稱涉及人頭帳戶洗錢之刑事案件
    ，並以公安人員身分騙取被害人年籍、電號等資料，其後進
    一步詐使被害人匯款至指定人頭帳戶，乃新興之犯罪型態，
    其犯罪型態具有集團性、縝密分工性、反覆性、計畫性、職
    業性，顯非屬偶而為之的犯罪類型，而係反覆以同種類詐騙
    行為為目的之社會活動之職業性犯罪，此觀實務上，在刑法
    修正前，對於此類型犯罪，乃依修正前刑法第340 條常業犯
    論處自明；惟刑法第340 條之常業詐欺罪，業於95年7 月1
    日修正公布刪除，自不得再以該罪相繩；但衡諸該種犯罪之
    習性及社會常情，本即具有反覆實施之性質，依社會通念於
    客觀上乃符合一個反覆、延續性之行為觀念，評價為包括一
    罪之集合犯，尚稱合理。本件被告李正雄、徐敬智、李麗雲
    、林依璇與楊海蒂、綽號「小妹」、「小強」、「查理」及
    大陸地區車手「阿忠」等詐欺集團成員間，以上開犯罪事實
    欄所述之方式，向大陸地區被害人實行詐騙之犯行，渠等詐
    騙時間密集，分工細密，次數頻繁，至屬灼然。準此，本件
    被告李正雄、徐敬智、李麗雲、林依璇所參與上開詐欺集團
    之犯罪行為，顯分別係出於反覆、延續性之單一詐欺犯罪行
    為決意甚明，揆諸前揭說明，在刑法第340 條之常業詐欺規
    定廢除後，被告等人之多數詐欺取財行為，應論以包括一罪
    之集合犯，僅受一次刑法評價，即僅論以一詐欺取財罪。次
    按共同正犯之意思聯絡，原不以數人間直接發生者為限，即
    有間接之聯絡者，亦包括在內，如甲分別邀約乙、丙犯罪，
    雖乙、丙間彼此並無直接之聯絡，亦無礙於其為共同正犯之
    成立，最高法院著有77年台上字第2135號判例可資參照；又
    共同實行犯罪行為之人，在合同意思範圍以內，各自分擔犯
    罪行為之一部，相互利用他人之行為，以達其犯罪之目的者
    ，即應對於全部所發生之結果，共同負責。又關於犯意聯絡
    ，不限於事前有所協議，其於行為當時，基於相互之認識，
    以共同犯罪之意思參與者，亦無礙於共同正犯之成立，且數
    共同正犯之間，原不以直接發生犯意聯絡者為限，即有間接
    之聯絡者，亦包括在內。本件被告徐敬智、李麗雲、林依璇
    與其他詐欺集團成員間，雖非均為認識或確知彼此參與分工
    細節，然既相互利用其一部行為，以完成犯罪之目的，則前
    後手之間對於向第三人詐取財物之全部所發生結果自應共同
    負責，成立共同正犯，且渠等上揭以網際網路隨機大量撥號
    發送語音予大陸地區不特定民眾之之行為，應認已著手實施
    詐欺取財犯行。是核被告李正雄、徐敬智、李麗雲、林依璇
    所為，均係犯刑法第339 條第3 項、第1 項之詐欺取財未遂
    罪。被告等人已著手於從事詐術之詐欺取財行為，但未生他
    人交付財物之結果，為未遂犯，爰依刑法第25條第2 項之規
    定按既遂犯之刑減輕其刑。被告李正雄、徐敬智、李麗雲、
    林依璇與楊海蒂、綽號「小妹」、「小強」、「查理」及大
    陸地區車手「阿忠」等詐欺集團成員間，就上開詐欺之犯行
    ，有犯意之聯絡及行為之分擔，均為共同正犯。另被告李正
    雄前於95年間因施用毒品案件，經本院以95年度訴字第2312
    號、95年度簡字第355 號判決分別判處有期徒刑7 月、3 月
    、2 月確定，再經本院以96年度聲減字第1878號裁定減刑並
    定應執行刑為有期徒刑5 月又15 日 確定，於96年7 月16日
    縮刑期滿執行完畢乙節，有臺灣高等法院被告前案紀錄表1
    份在卷可按，其受徒刑之執行完畢後，5 年以內故意再犯有
    期徒刑以上之罪，為累犯，應依刑法第47條第1 項規定，加
    重其刑，並依法先加後減之。爰審酌被告等均正值青壯，竟
    均不思以正途賺取所需，為迅速獲得不法所得以供花用而參
    與詐欺集團之犯罪動機，詐取大陸地區被害人財物，嚴重敗
    壞社會風氣，危害社會治安甚鉅，兼衡酌被告等於集團中角
    色分工之程度、參與時間之久暫、預計可取得之不法所得，
    再念其等犯罪後均坦承犯行之態度及犯罪手段皆尚稱平和等
    一切情狀，分別量處如主文所示之刑，並斟酌本件犯罪之情
    節，被告等之智識程度及經濟狀況，均諭知以1,000 元折算
    1 日之易科罰金折算標準。末查，被告徐敬智、李麗雲、林
    依璇均未曾因故意犯罪受有期徒刑以上刑之宣告，有渠等之
    臺灣高等法院被告前案紀錄表各1 份在卷可查，渠等均因一
    時失慮致犯本罪，參與犯罪時間非長，尚未詐得款項，犯罪
    情節俱尚未至無可原宥之程度，且渠等犯後均坦承犯行，頗
    有悔意，經此偵查、審理、科刑之教訓，均當知所警惕而無
    再犯之虞，本院因認對渠等所宣告之刑，均以暫不執行為適
    當，爰均併予宣告緩刑2 年，以勵渠等自新，併依刑法第74
    條第2 項第4 款規定，諭知被告徐敬智、李麗雲、林依璇各
    應向公庫支付5 萬元。另衡酌被告徐敬智、李麗雲、林依璇
    未能克制利益之誘惑，利用上開方式犯罪，守法觀念顯有不
    足，為使渠等於緩刑期間內，仍深知戒惕，避免緩刑之宣告
    遭撤銷，且導正渠等行為與法治之觀念，並為提供被告等人
    必要之協助及督促，爰依刑法第93條第1 項之規定，併宣告
    渠等於緩刑期內皆付保護管束，俾由地方法院檢察署之觀護
    人予以適當之督促，並發揮緩刑制度之立意。另按共同正犯
    因相互間利用他人之行為，以遂行其犯意之實現，本於責任
    共同之原則，有關沒收部分，對於共犯間供犯罪所用之物，
    自均應為沒收之諭知。本件扣案如附表所示之物，為被告李
    正雄所有且供渠等不法犯罪集團成員共同為本件犯行所用之
    物，業據被告李正雄於偵查中及本院審理時供認在卷（見偵
    查卷第6 頁、本院卷第31頁），爰分別依刑法第38條第1 項
    第2 款之規定，併予宣告沒收。至於扣案之匯款憑條11張，
    均係被告李正雄匯款後所留之憑證，並非作為本件犯罪工具
    使用，且非屬違禁物，自不得併予宣告沒收，附此敘明。
據上論斷，應依刑事訴訟法第273 條之1 第1 項、第299 條第1
項前段，刑法第28條、第339 條第3 項、第1 項、第25條第2 項
、第47條第1 項、第41條第1 項前段、第74條第1 項第1 款、第
2 項第4 款、第93條第1 項、第38條第1 項第2 款，刑法施行法
第1 條之1 ，判決如主文。
本案經檢察官康淑芳到庭執行職務。
中    華    民    國   100    年    3     月    10    日
                  刑事第十六庭  法  官  陳玉聰
以上正本證明與原本無異。
如不服本判決，應於收受送達後10日內向本院提出上訴書狀（應
敘述具體理由並附繕本）。上訴書狀如未敘述理由，應於上訴期
間屆滿後20日內補提理由書於本院。
                                書記官  魏愛玲
中    華    民    國   100    年    3     月    10    日
附表
┌──┬────────────────┐
│編號│扣案物品名稱及數量              │
├──┼────────────────┤
│ 1  │筆記型電腦2台                   │
├──┼────────────────┤
│ 2  │市內電話機18台                  │
├──┼────────────────┤
│ 3  │閘道器6台                       │
├──┼────────────────┤
│ 4  │路由器3台                       │
├──┼────────────────┤
│ 5  │行動電話11支                    │
├──┼────────────────┤
│ 6  │計算機8台                       │
├──┼────────────────┤
│ 7  │數據機2台                       │
├──┼────────────────┤
│ 8  │隨身碟5支                       │
├──┼────────────────┤
│ 9  │印表機1台                       │
├──┼────────────────┤
│ 10 │碎紙機1台                       │
├──┼────────────────┤
│ 11 │網路分享器2台                   │
├──┼────────────────┤
│ 12 │人頭帳戶手冊2本                 │
├──┼────────────────┤
│ 13 │業績統計筆記本1本               │
├──┼────────────────┤
│ 14 │教戰守則1包                     │
├──┼────────────────┤
│ 15 │帳冊2本                         │
├──┼────────────────┤
│ 16 │大陸地區電話區碼1本             │
├──┼────────────────┤
│ 17 │大陸地區銀行金融卡6張           │
├──┼────────────────┤
│ 18 │易付卡4張                       │
├──┼────────────────┤
│ 19 │錄音機1台                       │
├──┼────────────────┤
│ 20 │記事本1本                       │
└──┴────────────────┘
附錄本判決論罪科刑之法條：
刑法第339條
意圖為自己或第三人不法之所有，以詐術使人將本人或第三人之
物交付者，處5年以下有期徒刑、拘役或科或併科1千元以下罰金
。
以前項方法得財產上不法之利益或使第三人得之者，亦同。
前二項之未遂犯罰之。